臺灣雲林地方法院刑事判決
111年度易字第399號
公  訴  人  臺灣雲林地方檢察署檢察官
被      告  蔡天錫


上列被告因竊佔案件，經檢察官提起公訴（111年度偵字第1022
號），被告於準備程序中就被訴事實為有罪之陳述，經告以簡式
審判之旨，並聽取當事人意見後，裁定進行簡式審判程序，判決
如下：
    主      文
蔡天錫犯竊佔罪，處有期徒刑貳月，如易科罰金，以新臺幣壹仟
元折算壹日。
    事實及理由
一、犯罪事實：
  ㈠蔡天錫曾因竊佔雲林縣○○鄉○○○段○○○○○○段○000000○000000地
    號等土地搭蓋雨遮案件，經本院於民國103年9月30日，以10
    3年度易字第297號判決拘役40日確定，已知上述地號係財政
    部國有財產署中區分署（下稱國產署中區分署）管理之國有
    土地，復意圖為自己不法利益，自104年3月31日前某日起，
    另行在大湖底段83-453及毗鄰之同段83-944、83-949地號之
    國有土地，陸續興建鐵皮棚房屋及設置庭院、鐵皮棚架等物
    而竊佔如附表編號3所示之土地。
  ㈡案經本院向臺灣雲林地方檢察署檢察官告發後偵查起訴。　
二、證據名稱：
  ㈠被告蔡天錫於本院準備程序及審理時之自白（本院卷第頁、
   第頁）。
  ㈡雲林縣古坑鄉公所104年4月10日古鄉工字第1040005254號函
　  暨違章建築查報通知單、現況照片（他卷第39至41頁）。
  ㈢雲林縣斗六地政事務所110年1月27日斗地四字第1100000876
　  號函暨土地複丈成果圖（他卷第83至85頁）。
  ㈣被告之全國刑案資料查註表、本院103年度易字第297號刑事
　  判決（他卷第112頁、第115至121頁）。
  ㈤財政部國有財產署中區分署雲林辦事處110年11月8日台財產
　  中雲三字第11032018590號函暨附件、照片（他卷第143至21
    3頁）。
三、論罪科刑：
  ㈠核被告蔡天錫所為，係犯刑法第320條第2項之竊佔罪，應依
    同條第1 項規定處斷。
  ㈡爰以行為人之責任為基礎，審酌被告明知對於上開3 筆土地
    並無任何使用權限，之前已因竊佔行為，經本院以103年度
    易字第297號判決拘役40日確定，有臺灣高等法院被告前案
    紀錄表1 份在卷可佐（見本院卷第7頁），應知悉上開3 筆
    土地所在位置，竟未經上開3筆土地所有人、管理人之同意
    ，擅自搭蓋鐵皮棚房屋及設置庭院、鐵皮棚架等物供其個人
    使用，迄今達數年之久，所為應予非難，惟考量被告所佔用
    上開3 筆土地之面積並非甚大（分別佔用大湖底段83-453、
    83-944、83-949 地號土地各11平方公尺、28.54平方公尺、
    32平方公尺），對於上開3 筆土地所有人、管理人所生損害
    並非甚鉅，兼衡被告坦認犯行，犯後態度尚可，與被告自陳
    其教育程度為小學畢業，從事農務，目前自己獨居之經濟、
    生活狀況等一切情狀，量處如主文所示之刑，併諭知易科罰
    金之折算標準。
四、沒收之說明：
    被告因竊佔上開土地，而獲有相當於租金之不當得利犯罪所
    得，本應依刑法第38條之1第1項前段、第3項規定，諭知沒
    收，並於全部或一部不能沒收或不宜執行沒收時，追徵其價
    額。惟財政部國有財產署中區分署雲林辦事處對於被告竊佔
    上開國有土地，已依民法第179條請求被告給付不當得利，
    並製發繳款單請被告依限繳納，被告亦依繳款單所列金額繳
    納，有相關繳款證明在卷可稽（偵卷第47、49頁），如被告
    仍有因竊佔而獲有相當於租金之不當得利，財政部國有財產
    署中區分署雲林辦事處仍可依法請求，又本案並無證據證明
    被告因上開竊佔犯行而仍保有其他犯罪所得，爰不予宣告沒
    收、追徵，附此敘明。
五、應適用之法律（僅引程序法）：
　  刑事訴訟法第273條之1第1項、第299條第1項前段、第310 
    條之2、第454條。
本案經檢察官黃煥軒偵查起訴，檢察官黃立宇到庭執行職務。
中　　華　　民　　國　　111　年　　11 　　月　  30　　日
                  刑事第四庭    法  官  吳昆璋
以上正本證明與原本無異。　　　　　　　　　　　
如不服本判決應於收受判決後20日內向本院提出上訴書狀，並應
敘述具體理由；其未敘述上訴理由者，應於上訴期間屆滿後20日
內向本院補提理由書（均須按他造當事人之人數附繕本）「切勿
逕送上級法院」。　　
                                書記官  詹惠如
中　　華　　民　　國　　111 　年　　11　　月　　30　　日
附錄本案論罪科刑法條全文：
中華民國刑法第320條
意圖為自己或第三人不法之所有，而竊取他人之動產者，為竊盜
罪，處 5 年以下有期徒刑、拘役或 50 萬元以下罰金。
意圖為自己或第三人不法之利益，而竊佔他人之不動產者，依前
項之規定處斷。
前二項之未遂犯罰之。

附表 
編號 文 號 事 實 1 雲林縣古坑鄉公所104年4月10日古鄉工字第1040005254號函 雲林縣古坑鄉公所104年3月31日查報發現古坑鄉大湖底段85-453地號有鐵皮屋違建。 2 雲林縣斗六地政事務所 110年1月27日斗地四字第1100000876號函暨附件複丈成果圖 雲林縣○○○○○○○000○0○00○○○○○○○鄉○○○段000000地號上之鐵皮屋、鐵架占用11平方公尺。 3 國產署中區分署雲林辦事處110年11月8日台財產中雲三字第11032018590號函暨附件、照片 國產署中區分署雲林辦事處110年9月28日勘查結果： 鐵皮棚房占用大湖底段83-453地號第2錄3平方公尺。 鐵皮棚架占用同段83-453地號第3錄8平方公尺。 鐵皮棚房及庭院占用同段83-944地號第1錄28.54平方公尺。 鐵皮棚房、鐵皮棚架及庭院占用同段83-949地號第1錄32平方公尺。